臺灣高等法院臺南分院刑事判決
111年度上易字第361號
上  訴  人  
即  被  告  吳昀芷




上列上訴人即被告因詐欺案件，不服臺灣臺南地方法院110年度
易字第1154號中華民國111年6月9日第一審判決（起訴案號：臺
灣臺南地方檢察署110年度偵緝字第640號），提起上訴，本院判
決如下：
    主      文
上訴駁回。
    事實及理由
一、本院審理結果，認原判決以被告吳昀芷詐欺取財犯行事證明
    確，論以刑法第339條第1項之詐欺取財罪。並審酌被告不思
    循合法正當途徑獲得財富，竟貪圖不法利益，自始即無償債
    之意願，卻虛構其前夫留有鉅額遺產、需繳交遺產稅相關費
    用等理由，向告訴人黃振億借款，使告訴人陷於錯誤而出借
    高達新臺幣（下同）934,000元之款項，蒙受財物損失，所
    為殊值非難；復考量被告犯罪動機、目的、手段等犯罪情狀
    ，暨被告犯後矢口否認犯行，未知悔悟，態度不佳，復迄未
    賠償告訴人所受損害等情，兼衡被告前有多次詐欺之前科紀
    錄，有其臺灣高等法院被告前案紀錄表在卷可查，素行非佳
    ，暨被告自述○○畢業、有1名子女已成年、前從事○○○○、月
    收入約0萬元、無須扶養任何人等智識程度及家庭經濟生活
    狀況等一切情狀，量處有期徒刑1年6月。沒收部分說明，未
    扣案犯罪所得934,000元，依刑法第38條之1第1項前段、第3
    項規定，宣告沒收、追徵。經核認事用法並無不合，量刑亦
    稱妥適，應予維持，並引用原判決所記載之事實、證據及理
    由（如附件）。
二、被告上訴意旨略以：我沒有要騙告訴人，我要還告訴人錢，
    我真的是要借錢，原審判太重。我跟告訴人都是電話聯絡，
    不用LINE聯絡，我們有聊到母親生病、妹妹過世的事情，我
    有跟告訴人借錢是千真萬確的，告訴人所述很多地方都不一
    樣，我們明明認識很久卻說一兩次，我的女兒差點死在他家
    ，他家有養○○，他卻說沒有，很多不符的地方。林肯律師出
    車禍差一點死掉，我不知道要如何找資料就被押了，我大哥
    給我的錢，我沒辦法拿出來還，我被盜領1萬元美金，我要
    一次還清，不只是本件告訴人而已，我現在沒有錢生活，Je
    ffery大哥是用比特幣匯錢給我，我對比特幣不懂，本來過
    兩天就可以拿到錢，但一直被羈押，錢沒辦法拿出來，我連
    生活費都有問題，要如何還錢等語。
三、經查：
㈠、被告就其收受告訴人總計934,000元等情，坦承不諱（本院卷
    第211-212頁），辯稱僅是借錢等語。本院按，私人間之金
    錢借貸固非犯罪行為，然金錢借貸之原因事實，如牽涉對於
    還款能力與意願之衡酌時，借款人本有誠實告知之義務，如
    以積極之欺瞞或不實之資訊，營造借款人有充分之還款能力
    ，導致貸與人對其出借款項受清償之可能性判斷錯誤，而因
    此交付金錢，則借款人當應就其以積極方式陷貸與人於錯誤
    之行為，負刑法上之詐欺取財罪責，已非單純民事借貸責任
    。
㈡、本件被告自108年9月至10月間起，至109年4月間止，以其繼
    承英國籍前夫死後留下之數千萬元遺產，如願借款予其處理
    遺產稅相關費用，待其取得遺產後，將給予1,500萬元之高
    額報償等詐術，誆騙告訴人致其陷於錯誤後，接續交付總計
    934,000元與被告等情，業據原判決綜合告訴人匯款之○○區○
    ○匯款（警卷第36-38頁）、○○國際商業銀行股份有限公司10
    9年5月7日○○總作文字第1090009085號函所附被告開戶基本
    資料及交易明細（警卷第39-50頁）、○○國際商業銀行股份
    有限公司109年4月16日○銀總集中字第1090019490號函暨所
    附被告開戶基本資料及交易明細（警卷第51-54頁）、告訴
    人與「Yzu」之Line對話紀錄翻拍照片張（警卷第16-32頁）
    等證據資料，核與告訴人之指訴並無不符，而認告訴人之指
    訴為可採。其中就被告陳稱，與英國籍人士結婚，並繼承其
    遺產等情，何以不可採信，亦經原審調查全戶戶籍資料查詢
    結果及戶役政資訊網站個人資料查詢（原審卷一第11、239-
    241頁）、英國政府網站關於婚姻與民事伴侶關係相關資料
    （原審卷一第279-291頁）、被告行動電話擷取之遺囑、結
    婚證書照片、信用卡正面擷圖、護照截圖與照片（原審卷一
    第337-338頁）等證據後，說明被告未曾前往英國，與其供
    稱經「英國教堂大主教證婚」乙情，已不能相符，且亦不符
    英國結婚程序，又被告所提出自稱林肯律師所傳送之英國文
    件，其內容記載被告英國籍配偶「詹姆斯‧盧瑟福」之死亡
    日期為106年4月12日，被告所提出之結婚證書上結婚日期卻
    為107年11月3日等情，足見被告上開所稱並非真實，而屬其
    詐騙之手段甚明。
㈢、被告上訴後仍辯稱僅屬借款等語，然其以積極方式編造不實
    事實使告訴人陷於錯誤，已非單純民事糾紛，而屬刑事詐欺
    取財犯罪，已如上述，而就上開辯解，本院再查：⒈被告所
    提出自稱英國律師林肯所寄送之遺囑，其內容有諸多顯然錯
    誤之處，例如：「佐治亞州南佐治亞州Americus的林肯‧伊
    森」、「在台灣猶他州去世的詹姆斯‧盧瑟福」、「死者的
    遺產價值不超過新罕布爾州規定的貨幣限額」、「本文件受
    新罕布什爾州法律管轄」等語，其中所載台灣猶他州並不存
    在，而新罕布什爾州（New Hampshire）屬美國領土，且「
    佐治亞州南佐治亞州Americus」為美國喬治亞州（Georgia
    ）內城市之地名，與被告稱「詹姆斯‧盧瑟福」為英國籍、
    林肯律師為英國律師等情，均不一致。⒉其中載稱：「死者
    的遺產價值不超過新罕布爾州規定的貨幣限額166,250美元
    」，卻又記載：「吳允祖女士是死者的wu，有權獲得以下財
    產：$1,200,000死者沒有其他資產或財產」等語，導致繼承
    人所繼承之遺產多於被繼承人所遺留之遺產，顯不合理。⒊
    被告所提出之結婚證書，結婚當事人之一方為「James Wils
    on」，其中文譯名亦非「詹姆斯‧盧瑟福」。以上各情均足
    見上開被告所提出之林肯律師轉寄遺囑、結婚證書，並非真
    實，而屬捏造。
㈣、被告捏造繼承英國籍配偶遺產之事，用以詐騙告訴人，致告
    訴人陷於錯誤而交付金錢，已屬明確，經本院再調閱被告同
    時期於另案以相同詐騙手法經起訴審判之案件，不僅顯示被
    告於108年間起110年間（附表編號１、２、３），均以相同之
    方式對不同被害人實施詐騙，且嗣後都以借款、將要償還為
    由搪塞，如被告確有如其所述之繼承遺產事實，何以拖延2
    年以上仍再以相同理由向不同被害人詐騙，且被告在不同案
    件中，對於所稱與英國籍人士結婚，配偶死亡而繼承財產等
    內容，亦供述不一，或稱遺產金額為1億美金（編號２①）、
    至少有5仟萬美金（編號２④）；或稱曾經與英國配偶在印尼
    見面（編號２⑤）、或稱不曾見面就死了（附表編號２⑥、３）
    ；就其結婚之日期，稱為108年11月3日（編號１②），卻與其
    結婚證書之結婚日期相差1年；就英國籍配偶死亡日期稱107
    年間（１④），卻與其提出英國律師轉寄之遺囑記載死亡日期
    為106年4月12日不同。且被告於附表編號２③所示另案109年1
    月18日偵訊中曾稱：我先生是英國人，借錢是因為要繳稅金
    、遺產稅、手續費等，現在都繳完了等語，卻又於本案如原
    判決附表編號６至所示之109年3月27日至4月1日間，再以相
    同理由向告訴人騙稱要處理遺產問題，而收取告訴人所交付
    如原判決附表編號６至所示之之金錢，益加可證被告所稱繼
    承英國籍配偶遺產之事，均為虛偽之事，僅為詐騙告訴人所
    編造，屬施用詐術之行為。
㈤、至於被告質疑告訴人就「是否認識很久」、「女兒差點在他
    家死掉」、「有無養○○」等情，證述不實，然此與本件犯罪
    事實之證明均無關聯，亦無從為對被告有利之認定。被告另
    指摘原判決量刑過重，然原判決業已依刑法第57條各款規定
    ，審酌各項量刑事由，並說明其得裁量權行使之理由，核其
    內容並無悖於卷內各項證據之處，被告上訴泛指原判決量刑
    過重，並稱要與告訴人和解、賠償損失，然就其賠償之方式
    卻稱：我的錢都是虛擬貨幣（本院卷第149頁）、我大哥從
    英國匯比特幣給我，我也損失了1萬元，我因為信任錯人，
    所以被盜轉1萬美元，我的錢都是虛擬貨幣（同卷第211頁、
    212頁）等語，告訴代理人黃進發因而表示：我幫我弟弟黃
    振億講幾句話，黃振億的90幾萬元都是跟親友借的，最後一
    筆來跟我借，我問他借錢用途，他講不出理由，我跟他說可
    能被騙，他因為罹患小兒麻痺，行動不變，而且住鄉下，我
    只希望被告還錢，讓他可以還給親友，不然對親友不好交代
    等語（本院卷第306-307頁），顯見被吿歷經偵查、一審審
    理程序，對於還款之事均一再拖延，並無確實還款之真意，
    而其所稱比特幣、虛擬貨幣部分，實為其另案用以詐騙他人
    之手段，亦有如附表編號５所示之另案準備程序筆錄可參，
    是以，被告以有意願賠償告訴人為由，指摘原判決量刑過重
    ，亦為無理由。　　
四、綜上，原判決以被告詐欺取財犯行事證明確，予以論罪科刑
    ，核無違誤，被告上訴仍以前詞否認犯行，請求撤銷原判決
    ，為無理由，應予駁回。　　　
五、應適用之程序法條：刑事訴訟法第368條、第373條。　
本案經檢察官蔡佩容提起公訴、檢察官陳昱旗到庭執行職務。　
中　　華　　民　　國　　111 　年　　11　　月　　22　　日
                  刑事第二庭    審判長法　官  楊清安
                                      法　官  陳顯榮
                                      法　官  蕭于哲
以上正本證明與原本無異。
不得上訴。
　　　　　　　　　　　　　　　　　　　書記官  鄭信邦　　
中　　華　　民　　國　　111 　年　　11　　月　　22　　日
中華民國刑法第339條（普通詐欺罪）
意圖為自己或第三人不法之所有，以詐術使人將本人或第三人之
物交付者，處5年以下有期徒刑、拘役或科或併科50萬元以下罰
金。
以前項方法得財產上不法之利益或使第三人得之者，亦同。
前二項之未遂犯罰之。

附表、被告另案供述　　　　
編號 案號 相關供述內容 出處  １ 臺灣橋頭地方法院111年度易字第153號、166號 ①108年7月13日15時許，至霍錦華住處，佯稱繼承男友(老公)遺產需要至英國開戶需要1萬美金，向霍錦華索取新臺幣30萬元，及於108年7月18日至8月13日間，向霍錦華拿取共計210萬元。 ②我跟英國先夫是在108年11月3日結婚。 ③110年7月28日至8月13日間，我有向倪孟媛稱因國外遺產稅須給付款項而向其取財物，是我先生在倫敦留下的錢，工程師跟我說需要錢才能拿，所以我才跟他借，是事實。我跟她拿的總額約新台幣200萬。 ④我當時跟霍錦華說我先生107年過世了，然後我媽媽也過世了，然後陸陸續續有一些費用要繳，我跟他說我處理好之後，會盡快還給你，但因為一些事情耽擱了。  ①本院卷二第6-7頁。 ②本院卷二第97。 ③本院卷二第34-35頁。 ④本院卷二第74-75。  ２ 臺灣高等法院臺中分院111年度上易字第595號 ①110年5月我去跟黃揚哲買芒果時，我有跟他說我丈夫留給我在甚麼地方有房子以及一些現金 生活費美金5000元後來還賣了一棟房子美金一億元。 ②108年6月中旬，我跟馮豔紅說我丈夫有一億多的遺產，如果他幫我處理遺產的費用新臺幣110萬元，我會多給他很多的錢，並不是新臺幣1200萬元。 ③109年1月18日偵訊筆錄：我先生是英國人，借錢是因為要繳稅金、遺產稅、手續費等，現在都繳完了。 ④我有跟王愛昀說我會繼承鉅額遺產，我說我丈夫過世了，可以繼承遺產，但金額蠻大的，我是說我把錢處理好，就會把錢分享給大家，我不曉得我繼承多少遺產，我跟她說國外律師告訴我至少有5仟萬美金遺產。 ⑤我在英國跟「詹姆斯•盧瑟福」結婚，我沒有去英國結婚，我跟他交往時，他已經生病，我請律師幫他辦結婚，我實際上有看過他1次，是在印尼。 ⑥我沒有跟英國丈夫見過面，他就心肌梗塞，我沒有見過英國律師。 ⑦我結婚是在108年11月3日結婚，我先生是在107年過世。 ①本院卷二第106頁。 ②本院卷二第106頁。 ③本院卷二第146頁。 ④本院卷二第150頁。 ⑤本院卷二第118頁。 ⑥本院卷二第126頁。 ⑦本院卷二第162-63頁。  ３ 臺灣臺南地方法院110年度易字第1068號 我沒有見過我丈夫本人，我還沒見過他，他就死了。 本院卷二第235-237頁。  ４ 臺灣臺南地方法院110年度易字第1062號 我當初認識告訴人的時候，是朋友爸爸出問題的時候，我有準備要還她錢，用比特幣匯款是我朋友叫我匯款，我朋友加拿大當醫生。 本院卷二第274-275頁。